【裁判字號】    97,消債抗,255
【裁判日期】    971231
【裁判案由】    聲請更生程序
【裁判全文】
臺灣高雄地方法院民事裁定           97年度消債抗字第255號
抗  告  人  甲○○
上列當事人因消費者債務清理事件聲請更生，對本院於民國97年
8 月25日所為97年度消債更字第727 號裁定提起抗告，本院裁定
如下：
    主  文
原裁定廢棄。
抗告人甲○○自民國九十七年十二月三十一日十六時起開始更生
程序。
命司法事務官進行本件更生程序。
    理  由
一、抗告意旨略以：抗告人於民國（下同）95年4 月4 日，因無
    力清償債務無擔保債務新台幣（下同）0000000 元，依中華
    民國銀行公會會員辦理消費金融案件無擔保債務協商還款機
    制與金融機構成立協商，約定抗告人自95年4 月起，應按月
    清償33209 元，分120 期繳納，利息為年息百分之2 。抗告
    人於協商當時之每月平均薪資為46112 元，扣除協商金額之
    餘額為12900 元，再扣除給與父母親之生活費用17000 元，
    已無法維持基本生活，須向親友借貸支應，根本無力繳納。
    又抗告人服務之醫院於96年間因縮減人事支出，抗告人之每
    月薪水已減為43703 元，97年再減為42000 元，抗告人已是
    捉襟見肘，無法負擔本身及父母親之生活基本支出，原審不
    察，誤認抗告人於協商後，薪資收入未減少，有支付協商金
    額之能力，而駁回抗告人更生之申請，係屬有誤。爰依法提
    起抗告，請求廢棄原裁定，准予抗告人更生之聲請等語。
二、按「債務人與金融機構協商成立者，不得聲請更生或清算。
    但因不可歸責於己之事由，致履行顯有重大困難者，不在此
    限」、「法院開始更生之程序之裁定，應載明其年、月、日
    、時，並即時發生效力。」、「法院裁定開始更生程序或清
    算程序後，得命司法事務官，進行更生或清算程序，必要時
    得選任律師、會計師或其他適當自然人或法人一人為監督人
    或管理人。」，消費者債務清理條例第151 條第5 項、45條
    第1 項、第16條第1 項分別定有明文。是以倘債務人於協商
    成立時，即顯然無法履行協商條件，或於協商成立後，因不
    可歸責於己之事由，致履行顯有困難者，即得聲請更生，合
    先敘明。
三、經查，抗告人主張其有不能清償債務之情事，而於95年4 月
    4 日與銀行成立協商，當時積欠銀行之無擔保總債務為0000
    000 元，每月應償還金額為33209 元，抗告人清償至96年8
    月止，之後即未清償之事實，有抗告人提出之協議書及無擔
    保債務還款計畫書影本、本院與最大債權權銀行三信商業銀
    行成功分行協商部門之電話紀錄1 份在卷可查，堪信屬實。
    又抗告人為阮綜合醫院之護理人員，其於95年度之綜合所得
    總額為553346元、96年度之綜合所得總額為524440元，平均
    每月薪資為46112 元及43703 元，惟抗告人於97年3 月份之
    薪資降為42478 元、97年4 月份之薪資為31728 元，此亦有
    抗告人之95、96年度綜合所得稅各類所得清單2 份、薪津表
    2 份在卷可查，足認抗告人於成立協商後，其薪資收入有逐
    步減少之趨勢。又抗告人名下資產僅有1994年份之出廠之汽
    車一輛，已無殘值，此外即無其他積極財產；而抗告人有父
    母二人，其父有二筆土地資產0000000 元、但95年僅有4000
    元之綜合所得，96年即無所得，另其母無資產亦無所得，足
    認其父母二人均待子女扶養。另抗告人有兄弟各1 人均已成
    年，故抗告人對其父母應負3 分之1 之扶養義務，此有抗告
    人父母之95、96年度綜合所得稅各類所得清單、兩人之財產
    歸屬資料清單各2 份可證。
四、綜上所述可知，抗告人95、96年度每月之平均薪資約為4200
    0 元，但自97年度起，有逐步降低之趨勢，其薪資經扣除每
    月協商款33209 元，餘額約僅為8791元，不足支應其每月須
    負擔本身及父母2 人之3 分之1 之基本生活費用18425 元（
    依高雄市97年度最低生活費每人每月10991 元為計算標準）
    ，顯見上開協商金額已致抗告人無法維持其本身與雙親之基
    本生活費用，故抗告人履行協商內容顯有重大困難，且屬客
    觀上不可歸責於抗告人之事由。又抗告人無擔保或無優先權
    之債務總額未逾12 00 萬元，復未經法院裁定開始清算程序
    或破產，依法自得准予開始更生程序。另抗告人於協商後雖
    均有繼續清償協商金額至96年8 月，惟此係以向他人借貸之
    方式履行協商條件，此與消費者債務清理條例之訂立，係基
    於立法機關為鼓勵債務人勇敢誠實面對債務，量其所能償債
    ，求取新生，並避免債務人因為以債養債而終生輪迴於貧窮
    之中之立法旨趣顯有不符。原審未考量抗告人與銀行協商之
    初，依抗告人之資力，履行協商條件即有重大困難，率以抗
    告人於協商成立後未減薪且有按期履行協商金額為由，而駁
    回抗告人於原審之聲請，顯有未當，抗告意旨求予廢棄，自
    屬有理由，爰依法廢棄原裁定，並依同條例第45條第1 項、
    第16條第1 項規定，准抗告人更生之聲請，改判如主文第2
    、3 項所示。
五、依消費者債務清理條例第11條第2 項、第45條第1 項、第15
    條，民事訴訟法第495 條之1 第1 項、第450 條第1 項，裁
    定如主文。
中    華    民    國    97    年    12    月    31    日
                      民事鳳山庭  審判長法  官  楊富強
                                        法  官  林意芳
                                        法  官  吳文婷
正本係照原本作成。
本裁定不得抗告。
本裁定已於97年12月31日下午4時公告。
中    華    民    國    97    年    12    月    31    日
                                        書記官  林仕興


司法院資訊處製作；財團法人民間司法改革基金會備份。
